【裁判字號】    98,事聲,38
【裁判日期】    980819
【裁判案由】    聲明異議
【裁判全文】
臺灣嘉義地方法院民事裁定              98年度事聲字第38號
聲明異議人  丙○○
            乙○○
相  對  人  丁○○
上列當事人間確定執行費用額事件，異議人對於民國98年5月20
日本院民事執行處司法事務官所為98年度司執聲字第7號裁定聲
明異議，本院裁定如下：
    主  文
異議駁回。
聲明異議費用由聲明異議人負擔。
    理  由
一、異議意旨略以：
（一）聲明異議人丙○○部分：按債權人因強制執行而支出費用
      ，得求償於債務人者，得準用民事訴訟法第91條之規定，
      向執行法院聲請確定其數額，強制執行法第29條第1項固
      定有明文，惟債務人負擔之強制執行費用，應以因強制執
      行所必要支出之費用為限，此觀強制執行法第28條第1項
      之規定自明。而所謂執行必要費用，指因進行強制執行程
      序，必須支出之費用而言，此種費用如不支出，強制執行
      程序即難進行，而此費用係因債務人不履行債務而生，其
      必要部分自應由債務人負擔。又按共同訴訟人，按其人數
      平均分擔訴訟費用，但共同訴訟人於訴訟之利害關係顯有
      差異者，法院得斟酌其利害關係之比例，命分別負擔，當
      事人分擔訴訟費用者，法院應於裁判前命他造於一定期間
      內，提出費用計算書、交付聲請人之計算書繕本或影本及
      釋明費用額之證書，他造遲誤前項期間者，法院得僅就聲
      請人一造之費用裁判之，但他造嗣仍得聲請確定其訴訟費
      用額，亦為民事訴訟法第85條第1項、第92條所明定。查
      本件執行拆除者乃牆壁壁面，所佔土地面積僅有0.0005公
      頃，面積不大，亦不需為技術性、長期性之施工，以相對
      人雇有兩個工人，並有小型電動拆除機具之輔助下，充其
      量僅需三天時間即可拆除，無須耗時長達九天之久。又鈞
      院民國98年2月24日執行筆錄之拆除範圍為「由債務人房
      屋最突出的點、向內拆除約15公分」，然相對人實際拆除
      者為「由債務人房屋最突出的點、向內拆除約22公分」，
      其未遵鈞院執行裁示，超額拆除執行標的物達7公分之多
      ，致聲明異議人本可保留之薄層壁面遭全部拆除，相對人
      執行拆除逾越鈞院裁定部分，顯然不屬於因執行所必要之
      工作，原裁定未審酌上揭情事，其所確定之執行費用顯有
      違誤。
（二）聲明異議人乙○○部分：依據勞工法，勞工每日工資（含
      工具）以700元計算為已足，原裁定所認定僱工之日薪新
      臺幣（下同）2,500元顯然過高，為此爰聲明異議，請求
      廢棄原裁定等語。
二、按強制執行事件，由法官或司法事務官命書記官督同執達員
    辦理之。本法所規定由法官辦理之事項，除拘提、管收外，
    均得由司法事務官辦理之，強制執行法第3條及法院組織法
    第17條之2第1項第2款分別定有明文。又司法事務官處理事
    件所為之處分，與法院所為者有同一之效力。當事人對於司
    法事務官處理事件所為之終局處分，得於處分送達後10日之
    不變期間內，以書狀向司法事務官提出異議。司法事務官認
    前項異議有理由時，應另為適當之處分；認異議為無理由者
    ，應送請法院裁定之。法院認第1項之異議為有理由時，應
    為適當之裁定；認異議為無理由者，應以裁定駁回之。前項
    裁定，應敘明理由，並送達於當事人。民事訴訟法第240之3
    條及第240之4條亦定有明文。依上所述，本件異議人對於本
    院民事執行處（下稱執行法院）司法事務官所為之執行處分
    及裁定異議，司法事務官認為異議無理由，乃送由法院裁定
    ，核無不合，合先敘明。
三、次按強制執行之費用，以必要部分為限，由債務人負擔。債
    權人因強制執行而支出之費用，得求償於債務人者，得準用
    民事訴訟法第91條之規定，向執行法院聲請確定其數額，強
    制執行法第28條第1項、第29條第1項定有明文。又法院未於
    訴訟費用之裁判確定其費用額者，第一審受訴法院於該裁判
    有執行力後，應依聲請以裁定確定之；確定之訴訟費用額，
    應於裁定送達之翌日起，加給按法定利率計算之利息，民事
    訴訟法第91條第1、3項分別定有明文。是強制執行程序執行
    完畢後，債權人得向法院聲請裁定確定因強制執行所支出而
    得求償於債務人費用之數額。
四、法院得心證理由：
（一）經查，本件執行費用係因本院97年度執字第31796號拆屋
      交地執行事件而生，相對人因本件執行共支出執行費1,48
      4元、測量及土地界標工本費530元、複丈費及建物測量費
      4,000元、執行旅費750元、乙○○部分拆除及清運費24,
      000元、丙○○部分拆除及清運費45,000元，業據提出本
      院自行收納款項統一收據1紙、地政規費徵收聯單3紙、收
      據2紙、估價單5紙、拆除照片17張等為證，並經本院依職
      權調取本院98年度司執聲字第7號執行卷宗核閱無訛，堪
      認相對人確已支出上開費用。
（二）聲明異議人乙○○主張拆除費用一日工資僅需700元為無
      理由：
   1、按勞動基準法之立法目的係為規定勞動條件最低標準，保
      障勞工權益，加強勞雇關係，促進社會與經濟發展；雇主
      與勞工所定勞動條件，不得低於本法所定之最低標準。勞
      動基準法第1條定有明文。而依該法授權中央主管機關訂
      定之基本工資，亦係本於此立法目的之規定，是該基本工
      資之數額僅係一最低標準，就實際給付之工資是否合理，
      仍應斟酌該行業之工作特性、專業能力、社會需求及供給
      之比例等個別因素，加以綜合判斷，而為個案之衡量，方
      屬妥適，合先敘明。
   2、查聲明異議人乙○○主張勞工每日工資（含工具）以700
      元計算為已足，原裁定所認定僱工之日薪2,500元顯然過
      高云云，惟查系爭房屋改造工程行業，每日薪資為2,500
      元乙節，業經證人即拆除工人甲○○證稱：該行業性質較
      需勞力付出，願意從事者較稀，故同行間之行情均為如此
      等語（見本院98年8月13日訊問筆錄），本院復斟酌該行
      業之工作性質、專業能力及社會需求程度後，亦認每日工
      資2,500元，應屬相當。
   3、至聲明異議人乙○○主張應以基本工資加以計算乙節，揆
      諸前揭規定及說明，應認其主張顯無理由，洵非可採。
（三）聲明異議人丙○○主張拆除僅需3天為無理由：
      聲明異議人丙○○雖以本件執行標的物所佔土地面積範圍
      及拆除結果並非艱鉅，充其量僅需3天時間即可拆除，無
      須耗時長達9天之久云云，然查本件拆除之地點係位於相
      對人及聲明異議人丙○○所有房屋間之防火巷，空間狹小
      無法以大型機具進行拆除，僅得以人工持小型電動機具或
      手動工具進行拆除作業，業經證人甲○○於本院證述綦詳
      （見本院98年8月13日訊問筆錄），又聲明異議人丙○○
      於本院審理中亦自承其於施工期間每日至場觀看施工狀況
      ，工人每天均有上工，實際上拆除9天等語（見本院98年8
      月13日訊問筆錄），則本件拆除丙○○侵占部分之工作天
      數為9天尚屬合理，相對人所支出該部分費用自屬必要費
      用。
（四）異議人丙○○以相對人無視裁定執行範圍，超逾拆除標的
      物長達7公分之多，導致損害異議人之權益云云，惟查，
      證人甲○○證稱：「（系爭強制執行拆除案件是你去拆除
      的？）是的，還有跟師傅去。」、「（司法事務官諭知由
    最凸出點往內拆除十五公分，為何你要將整面牆壁拆除？）
    牆面最凸出點往內拆15公分，因為那牆壁有斜度，而且牆壁
    寬度只有十二公分，所以一樓部分往內十五公分的話，就全
    部拆除，因為二樓牆壁有斜度，而且有樑柱支撐，所以我們
    只有拆除十五公分，沒有全部拆除。」、「（你在拆的時候
    ，聲請人丙○○有無到場？）他每天都有在場。」、「（拆
    除是從界址點還是最凸出點去拆除？）從界址點量，當時地
    政測量人員也有噴漆。」、「（是否以司法事務官諭知從最
    凸出點往內拆15公分？）最凸出的點就是界址點，所以我是
    從最凸出的點開始拆。」、「（一樓的部分全部拆除，二樓
    的部分有無全部拆除？）一樓部分全部拆除，二樓部分有修
    一部份。」、「（牆壁寬度有多少？）一樓部分全部都是十
    二公分。」（見本院98年8月13日訊問筆錄），則聲明異議
    人丙○○空言拆除逾越執行範圍云云，委無足取。
五、綜上所述，相對人請求異議人負擔其支出之執行費用，應屬
    有據，原裁定並無違誤，異議人指摘原裁定不當，求予廢棄
    改判，為無理由，應予駁回。
六、依強制執行法第30條之1，民事訴訟法第240條之4第3項後段
    、第95條、第78條裁定如主文。
中    華    民    國    98    年    8     月    19    日
                  民事第一庭法  官  柯月美
上為正本係照原本作成。
如不服本裁定，應於裁定送達後10日內，以書狀向本院提出抗告
，並繳納抗告費新臺幣1千元。
中    華    民    國    98    年    8     月    19    日
                            書記官  李文政


司法院資訊處製作；財團法人民間司法改革基金會備份。
